--- 
title: "MEMOIRE DE PACIFIQUE"
author: "Priestley"
date: "`r Sys.Date()`"
site: bookdown::bookdown_site
---
# STATISTIQUE DESCRIPTIVE




<!--chapter:end:index.Rmd-->

# graphique de visualisation
```{r importation des librairies,message=FALSE,warning=FALSE,echo=FALSE}
library(tidyverse)
library(readxl)
library(lubridate)
library(GGally)
library(trend)
library(ggthemes)
library(khroma)
library(forecast)
library(ggh4x)
library(tsibble)
library(snht)
library(xts)
library(changepoint)
library(strucchange)
library(bcp)
library(dygraphs)
library(segmented)
library(webshot)
library(trend)

```

```{r base de données,message=FALSE,warning=FALSE,echo=FALSE}
bd <- read_excel("Inputs/bd.xlsx",sheet = "bd")
bd <- bd %>% mutate(date=ymd(date))
```


## Evolution de la  Consommation des antipaludéens 

```{r,message=FALSE,warning=FALSE,echo=FALSE}
bd_evol <- bd %>% group_by(date) %>% summarise(consommation=sum(consommation)) %>% ungroup() 
  bd_evol %>% ggplot()+
  aes(x=date,y=consommation)+
  geom_line(color="firebrick")+
  scale_x_date(
    date_labels = "%b\n%Y",
    date_breaks = "4 months",
    date_minor_breaks = "1 month",
    guide = guide_axis_minor()
  )+
  labs(x="",y="",title = "Evolution de la Consommation des anti-paludéens\n")+
  theme_clean()+
  theme(
    legend.position = "bottom"
  )
```
On peut facilement isoler ici deux périodes ,celle d'avant janvier 2016 et celle d'après où les tendances sont respectivement à la hausse puis à la baisse . 
Nous devons le confirmer par un test d'éxogénéité (en l'occurence de test snht)
## Test de Pettit et de CUSUM d'exogénéité pour la détection des valeurs de changement structurel

```{r,message=FALSE,warning=FALSE,echo=FALSE}
bd_evol <- bd_evol %>% tsibble::as_tsibble() %>% mutate(date=ymd(date))
cons <- xts(bd_evol$consommation,order.by = bd_evol$date)
# cpt2 <- cpt.mean(bd_evol$consommation,method = "PELT",penalty = "CROPS",pen.value = c(1,25))
# summary(cpt2)
# plot(cpt2,diagnostic=T)
ocus <- efp(cons~1,type = "OLS-CUSUM")
sctest(ocus)
cpt <- cpt.mean(bd_evol$consommation,method = "AMOC")
cpt 
fs_ev <- Fstats(consommation_totale~1)
plot(fs_ev)

```


```{r}
brp_cons <- breakpoints(cons~1)
brp_cons
pettitt.test(consommation_totale)
```

```{r,message=FALSE,warning=FALSE,echo=FALSE}
bd_evol <- bd %>% group_by(date) %>% summarise(consommation=sum(consommation)) %>% ungroup() 
  bd_evol %>% ggplot()+
  aes(x=date,y=consommation)+
  geom_line(color="firebrick")+
    geom_vline(xintercept =as.numeric(bd_evol$consommation[18]))+
  scale_x_date(
    date_labels = "%b\n%Y",
    date_breaks = "4 months",
    date_minor_breaks = "1 month",
    guide = guide_axis_minor()
  )+
  labs(x="",y="",title = "Evolution de la Consommation des anti-paludéens\n")+
  theme_clean()+
  theme(
    legend.position = "bottom"
  )
```
## Consommation des antipaludéens par tranche d'âge

```{r,message=FALSE,warning=FALSE,echo=FALSE}
bd %>% ggplot()+
  aes(x=date,y=consommation,colour=tranche_age)+
  scale_color_bright()+
  geom_line()+
  scale_x_date(
    date_labels = "%b\n%Y",
    date_breaks = "4 months",
    date_minor_breaks = "6 month",
    guide = guide_axis_minor()
  )+
  labs(x="",y="",title = "Evolution de la Consommation des anti-paludéens\n par tranche d'âge")+
  guides(color=guide_legend(title="tranche d'âge"))+
  theme_clean()+
  theme(
    legend.position = "bottom"
  )
```


```{r}
bd_tsible <- bd %>% pivot_wider(names_from = tranche_age,values_from = consommation:cas_total) %>% as_tsibble()
bd_tsible<- bd_tsible %>% 
  mutate(consom_tot=rowSums(across(contains("consommation"))))
consommation_totale <- ts(bd_tsible$consom_tot,start=c(2015, 1),
                          end=c(2019, 12),frequency = 12)
consommation_moins_un <- ts(bd_tsible$`consommation_2-11 mois`,start=c(2015, 1),
                          end=c(2019, 12),frequency = 12)
consommation_moins_cinq <- ts(bd_tsible$`consommation_1- 5 ans`,start=c(2015, 1),
                          end=c(2019, 12),frequency = 12)
consommation_6_treize <- ts(bd_tsible$`consommation_6-13 ans`,start=c(2015,1),end=c(2019, 12),frequency = 12)
consommation_14_plus <- ts(bd_tsible$`consommation_14 ans plus`,start=c(2015, 1),
                          end=c(2019, 12),frequency = 12)
ts_d <- cbind(consommation_moins_un,consommation_moins_cinq,consommation_6_treize,consommation_totale)

```
# Toutes
```{r}
ts_d <- cbind(consommation_moins_un,consommation_moins_cinq,consommation_6_treize,consommation_totale)
m <- dygraph(consommation_totale, main = "Evolution de la Consommation des antipaludéens à Rutshuru de 2015 à 2021") %>%
  dySeries("V1", stepPlot = TRUE, fillGraph = TRUE, color = "blue")
htmlwidgets::saveWidget(m, "temp.html", selfcontained = FALSE)
width<- 1080
height <- 610
webshot("temp.html", file = "cons_finale.png",
        cliprect = c(10,30,width+50,height+50)
        ,vwidth = width, vheight = height )
m
```




# Avant 2016
```{r}
ts_d <- cbind(consommation_moins_un,consommation_moins_cinq,consommation_6_treize,consommation_totale)
m <- dygraph(consommation_totale, main = "Evolution de la Consommation des antipaludéens à Rutshuru de 2015 à 2016") %>%
  dySeries("V1", stepPlot = TRUE, fillGraph = TRUE, color = "blue")
m <- m %>% dyRangeSelector(dateWindow = c("2015-01-01", "2016-01-01"))
htmlwidgets::saveWidget(m, "temp.html", selfcontained = FALSE)
width<- 1080
height <- 610
webshot("temp.html", file = "cons_finale_avant.png",
        cliprect = c(10,30,width+50,height+50)
        ,vwidth = width, vheight = height )
m
```


# Après 2016

```{r}

m <- dygraph(consommation_totale, main = "Evolution de la Consommation des antipaludéens à Rutshuru de 2016 à 2019") %>%
  dySeries("V1", stepPlot = TRUE, fillGraph = TRUE, color = "blue")
m <- m %>% dyRangeSelector(dateWindow = c("2016-01-01", "2019-01-01"))
htmlwidgets::saveWidget(m, "temp.html", selfcontained = FALSE)
width<- 1080
height <- 610
webshot("temp.html", file = "cons_finale_apres.png",
        cliprect = c(10,30,width+50,height+50)
        ,vwidth = width, vheight = height )
m

```
# Test de tendance de  Mann kendall 
```{r}
Kendall::MannKendall(consommation_totale)
Kendall::SeasonalMannKendall(consommation_totale)
```
```{r}
presAnnotation <- function(dygraph, x, text) {
  dygraph %>%
    dyAnnotation(x, text, attachAtBottom = TRUE, width = 60)
}

m <- dygraph(consommation_totale, main = "Evolution de la Consommation des antipaludéens à Rutshuru de 2015 à 2021") %>%
  dySeries("V1", stepPlot = F, fillGraph = F, color = "blue") %>% 
  dyShading(from = "2015-1-1", to = "2016-1-1",color = "#FFE6E6") %>% 
  dyEvent("2016-1-1", "Point de cassure", labelLoc = "bottom")  
htmlwidgets::saveWidget(m, "temp.html", selfcontained = FALSE)
width<- 1080
height <- 610
webshot("temp.html", file = "cassure.png",
        cliprect = c(10,30,width+50,height+50)
        ,vwidth = width, vheight = height )
m
```
#Test de Dickey Fuller

```{r}
tseries::adf.test(consommation_totale)
```
# Différenciation de la série
```{r}
unitroot
```


<!--chapter:end:02-visualisation.Rmd-->

# A caucus-race and a long tale

<!--chapter:end:03-race.Rmd-->

